【裁判字號】    98,交聲,377
【裁判日期】    981231
【裁判案由】    違反道路交通管理處罰條例聲明異議
【裁判全文】
臺灣基隆地方法院交通事件裁定         98年度交聲字第377號
移送機關即
原處分機關  交通部公路總局臺北區監理所基隆監理站
異  議  人
即受處分人  乙○○
上列異議人即受處分人因違反道路交通管理處罰條例案件，對於
交通部公路總局臺北區監理所基隆監理站於民國98年9 月11日所
為之處分（原處分案號：基監字第裁42-RB0000000號），聲明異
議，本院裁定如下：
    主  文
異議駁回。
    理  由
一、移送及原處分意旨略以：異議人即受處分人乙○○於民國98
    年7 月10日下午5 時4 分許，駕駛車牌號碼378－LY 號營業
    小客車，行經基隆市○○路319 巷口處，因有「闖紅燈（市
    區往八堵方向）」之違規行為，經基隆市警察局第一分局南
    榮路派出所執勤員警當場攔停，並以異議人有上開違規行為
    為由，當場填製基警交字第RB0000000 號舉發違反道路交通
    管理事件通知單予以舉發。嗣異議人未依規定期限到案陳述
    意見或聽候裁決，亦未依規定期限繳納罰鍰結案，經交通部
    公路總局臺北區監理所基隆監理站（下稱原處分機關）以異
    議人有上開「駕車行經有燈光號誌管制之交岔路口闖紅燈」
    之違規行為為由，依道路交通管理處罰條例第53條第1 項規
    定，裁處異議人罰鍰新臺幣（下同）4,500 元，並依同條例
    第63條第1 項第3 款規定，記違規點數3 點。異議人於98年
    9 月11日收受裁決書後，於同年月24日具狀聲明異議，原處
    分機關函請舉發單位調查結果，仍認異議人確有前開違規行
    為，爰依違反道路交通管理事件統一裁罰基準及處理細則第
    65條規定，移請鈞院審理等語。
二、異議意旨略以：伊於98年7 月10日下午5 時4 分許沿南榮路
    往八堵方向時，因路口當時閃黃燈，伊駕駛車輛已行至路中
    央，所以快速通過，卻受員警開立闖紅燈違規罰單，異議人
    對此不服，請求明察云云。
三、按車輛面對圓形紅燈表示禁止通行，不得超越停止線或進入
    路口，道路交通標誌標線號誌設置規則第206 條第5 款第 1
    目定有明文。次按汽車駕駛人，行經有燈光號誌管制之交岔
    路口闖紅燈者，處新臺幣1,800元以上5,400元以下罰鍰，並
    記違規點數3 點，道路交通管理處罰條例第53條第1 項、第
    63條第1 項第3 款分別有明文規定。又按行為人有本條例之
    情形者，應填製舉發違反道路交通管理事件通知單，並於被
    通知人欄予以勾記，其通知聯依下列規定辦理：一當場舉發
    者，應填記駕駛人或行為人姓名、性別、出生年月日、地址
    、身分證統一編號及車主姓名、地址、車牌號碼、車輛種類
    。被查獲之駕駛人或行為人為受處分人時，應於填記通知單
    後將通知聯交付該駕駛人或行為人簽名或蓋章收受之；拒絕
    簽章者，仍應將通知聯交付該駕駛人或行為人收受，並記明
    其事由及交付之時間；拒絕收受者，應告知其應到案時間及
    處所，並記明事由與告知事項，視為已收受，道路交通管理
    事件統一裁罰基準及處理細則第11條第1 項第1 款亦有明定
    。本件異議人於上開時、地遭警攔停，因否認有違規事實，
    故拒絕簽名，而執勤警員確有當場交付通知聯並告知應到案
    時間及處所等情，業經本院勘驗錄音光碟查明屬實，有勘驗
    筆錄在卷可參，且執勤警員尚於通知單上載明「拒簽，已於
    17:10 告知應到案時間、處所」，有舉發違反道路交通管理
    事件通知單影本附卷可憑，依上開規定意旨，足認其舉發程
    序應視為業已完成。
四、經查：
  (一)異議人於98年7 月10日下午5 時4 分許，駕駛車牌號碼 378
    －LY號營業小客車，沿基隆市○○路往八堵方向行駛，行經
    南榮路319 巷口處，為基隆市警察局第一分局南榮路派出所
    執勤警員丙○○攔停，並以異議人有道路交通管理處罰條例
    第53條第1 項「闖紅燈」之違規行為，當場填製基警交字第
    RB0000000 號舉發違反道路交通管理事件通知單予以舉發，
    原處分機關於98年11月9 日以基監字第裁42－RB0000000 號
    裁決書，裁處異議人罰鍰4,500 元，並記違規點數3 點等情
    ，有舉發違反道路交通管理事件通知單影本及裁決書正本在
    卷可稽。
  (二)證人即舉發本件違規事實之執勤警員丙○○於本院調查時到
    庭提出現場圖、錄音光碟、監視器翻拍照片光碟並具結證稱
    ：伊當時與甲○○在南榮路128 號前執行攔檢勤務，攔下一
    臺機車及異議人之計程車，機車在前，異議人之計程車在後
    ，伊當時看到那臺機車及異議人之計程車均有闖紅燈，兩臺
    車距離很近。分隔島上設有監視器，監視器拍攝角度是往大
    約紅綠燈方向處拍攝，主要是拍攝內側車道，那臺機車與異
    議人之計程車都是行駛在外側車道，但還是有拍到。兩臺車
    出現在監視器畫面中的時間間隔約兩秒鐘，異議人之計程車
    車號拍的比較明顯，機車之車號比較不明顯。當時攔停後，
    第一臺機車駕駛人有承認闖紅燈，第二臺計程車即異議人卻
    否認有闖紅燈，伊有錄音。因為異議人行向之紅綠燈是背對
    伊，伊看不到，但是在對向也就是靠近319 巷口天橋下也設
    有紅綠燈，這兩個紅綠燈變紅燈的時間是一樣的，伊與甲○
    ○當時所站之位置，可以看到靠近319 巷口天橋下之紅綠燈
    ，當時該紅綠燈已經完全轉為紅燈，過了至少兩秒以上，異
    議人之計程車才從機車停等區闖越停止線過來等語綦詳（見
    本院98年12月10日訊問筆錄）。而證人即另一執勤警員甲○
    ○亦到庭證稱：伊當時與丙○○一同在該處執行攔檢勤務。
    伊一開始先看到闖紅燈之機車，並上前攔停，當時就看到異
    議人之計程車跟在該機車之後方，因異議人之計程車也有闖
    紅燈，丙○○就去把異議人攔下來。伊與丙○○都會在變紅
    燈之後等兩秒以上，才會進行攔停闖紅燈車輛之動作，如果
    已經轉成紅燈，過了兩秒以上，仍有車輛駛來，就可以確認
    這臺車在行經路口時應該已經是紅燈而有闖紅燈之行為。當
    時伊攔下機車後，異議人之計程車很快就跟過來，被丙○○
    攔下來等語在卷（見本院98年12月10日訊問筆錄）。兩人所
    述舉發異議人闖紅燈之過程、情節，均互核相符且無矛盾之
    處。
  (三)本院觀察證人丙○○所提供之監視器擷取畫面（見本院卷第
    32至40頁），前述遭攔停舉發之機車於監視器畫面時間顯示
    2009/07/10 16：56：50 時出現在畫面右上方，而至監視器
    時間顯示2009/07/10 16：56：54 時，異議人駕駛之計程車
    始出現在畫面相同位置，顯見該臺機車確實係行駛在異議人
    之前方。本院復就證人丙○○所提供之錄音光碟勘驗結果，
    前揭光碟內錄有警員開單舉發時與該機車騎士及異議人對話
    之內容，警員係先與該機車騎士對話，且對該機車騎士開單
    舉發完畢後，再與異議人對話；該機車騎士於警員舉發其「
    闖紅燈」之過程中，並無任何爭執，有本院勘驗筆錄在卷可
    佐。而警員為確認該機車騎士身分，透過無線電向同事查詢
    戶役政資料時所唸之身分證統一編號，經本院查明結果，係
    「詹朝欽」所有（參卷附個人基本資料查詢結果），核與卷
    附記載「駕駛人：詹朝欽、違規時間：98年7 月10日17時00
    分、違規地點：南榮路319 巷口、違規事實：闖紅燈（市區
    往八堵方向）」等內容之舉發違反道路交通管理事件通知單
    互核一致，亦與2 位證人所述上開內容完全相符，足認2 位
    證人證稱：當時同時攔停一臺機車及異議人之計程車，機車
    在前，異議人之計程車在後，機車騎士對於闖紅燈之事實不
    爭執各節，均屬實在，更徵2 位證人確實係因目睹異議人確
    有闖紅燈之違規事實，始對異議人攔停舉發無誤。至於上述
    2 張通知單所載之違規時間雖分別係「17時04分」及「17時
    00分」，然由錄音光碟可知，前開時間應係警員實際填單舉
    發之時間，尚不影響兩車應係相隔數秒均在上開路口闖紅燈
    之認定。異議人辯稱：伊通過路口時是黃燈云云，顯係卸責
    之詞，無從採信。
五、綜上所述，本件事證明確，異議人駕駛前開營業小客車行經
    有燈光號誌管制之交岔路口闖紅燈之違規事實，堪以認定。
    異議人違反道路交通管理處罰條例第53條第1 項規定，亦未
    於舉發通知單上所載應到案日期至原處分機關陳述意見或聽
    候裁決，原處分機關依道路交通管理處罰條例第53條第1 項
    、第63條第1 項第3 款、違反道路交通管理事件統一裁罰基
    準及處理細則第44條第1 項規定，裁處異議人罰鍰4,500 元
    ，並記違規點數3 點，核無違誤。是本件異議為無理由，應
    予駁回。
據上論斷，應依道路交通案件處理辦法第19條，裁定如主文。
中    華    民    國    98    年    12    月    31    日
                  交通法庭法  官  張婷妮
以上正本證明與原本無異。
對於本件裁定如有不服，應於收受送達後5日內，向本院提出抗
告書狀，敘述抗告之理由，抗告於臺灣高等法院。
中    華    民    國    98    年    12    月    31    日
                          書記官  簡羽勤

司法院資訊處製作；財團法人民間司法改革基金會備份。
